【裁判字號】    94,訴,772
【裁判日期】    950414
【裁判案由】    損害賠償
【裁判全文】
臺灣士林地方法院民事判決               94年度訴字第772號
原      告  甲○○
訴訟代理人  黃秀禎  律師
訴訟代理人  楊宗翰  律師
被      告  丙○○
訴訟代理人  郭瑋萍  律師
                    送達代收.
                    大業路46.
上列當事人間損害賠償事件，本院於民國95年3 月30日言詞辯論
終結，判決如下：
    主  文
被告應給付原告新台幣貳拾玖萬參仟貳佰捌拾元，及自民國九十
四年五月九日起至清償日止，按年息百分之五計算之利息。
原告其餘之訴駁回。
訴訟費用由被告負擔二分之一，餘由原告負擔。
本判決第一項得假執行。但被告如為原告預供擔保新台幣貳拾玖
萬參仟貳佰捌拾元元，得免為假執行。
原告其餘假執行之聲請駁回。
    事實及理由
一、原告主張：被告於民國94年5 月8 日駕駛車牌DP-7397 號汽
    車撞擊原告所有車牌L3-9075 號汽車，致車牌L3-9075 號汽
    車嚴重受損，經送福斯汽車有公司估價，計需修理費用新台
    幣（下同）604,911 元。被告卻拒絕支付修理費。為此本於
    民法第184 條第1 項前段、第213 條第3 項規定，請求被告
    支付車牌L3-9075 號汽車回復原狀所必要之費用604,911 元
    ，及自事故發生次日94年5 月9 日起算之利息等語。並聲明
    ：(一)被告應帶給付原告604,911 元，及自94年5 月9 日起至
    清償日止，按年息5%計算之利息。(二)原告願供擔保，請准宣
    告假執行。
二、被告則以：被告願將車牌L3-9075 號汽車回復原狀，惟原告
    拒絕將車牌L3-9075 號汽車交由被告回復原狀。又車牌L3-9
    075 號汽車回復原狀之費用扣除零件折舊後僅為259,843 元
    。且車牌L3-9075 號汽車未受損前之市價僅320,000 元，原
    告請求被告支付604,911 元，顯不合理等語，資為抗辯。並
    聲明：(一)原告之訴駁回。(二)如受不利判決，願供擔保請求宣
    告免為假執行。
三、兩造不爭執之事實：
  (一)被告於94年5 月8 日駕駛車牌DP-7397 號汽車撞擊原告所有
    車牌L3-9075 號汽車，致車牌L3-9075 號汽車受損。
  (二)車牌L3-9075 號汽車之廠牌為PORCHE，型式為911-TURBOCOU
    ，出廠年月為78年4 月。
四、得心證之理由：
  (一)按「因故意或過失，不法侵害他人之權利者，負損害賠償責
    任。」「負損害賠償責任者，除法律另有規定或契約另有訂
    定外，應回復他方損害發生前之原狀。」「因回復原狀而應
    給付金錢者，自損害發生時起，加給利息。」「第一項情形
    ，債權人得請求支付回復原狀所必要之費用，以代回復原狀
    。」民法第184條第1項前段、第213條第1項、第2項、第3項
    分別定有明文。被告於94年5 月8 日駕駛車牌DP-7397號汽
    車撞擊原告所有車牌L3-9075 號汽車，致車牌L3-9075 號汽
    車受損之事實，為兩造所不爭執。被告自應支付原告車牌DP
    -7397 號汽車回復原狀所必要之費用，並自損害時起，加給
    利息。
  (二)按物被毀損時，被害人除得依民法第196條請求賠償外，並
    不排除民法第213 條至第215 條之適用。依民法第196條請
    求賠償物被毀損所減少之價額，得以修復費用為估定之標準
    ，但以必要者為限（例如：修理材料以新品換舊品，應予折
    舊）。最高法院77年度第9 次民事庭會議決議可資參考。車
    牌L3-9075 號汽車之修復費用及市價經送台灣區汽車工業同
    業公會鑑定結果，零件費用為336,495 元，鈑金工資為211,
    300 元，烤漆工資為48,330元，該車出廠日為78年4 月，至
    事故發生日已逾16年，超出估價範圍年限，無資料可查等情
    ，有該同業公會95年1 月16日95區汽工（同）字第95008 號
    函在卷可憑（見本院卷第47頁）。又原告以修理費用作為損
    害賠償之依據，按諸前開最高法院決議意旨，自應扣除零件
    折舊部分。本院並不受台灣新竹地方法院91年度簡上字第20
    號判決所持見解之拘束。原告主張不應扣除零件折舊部分，
    洵不足採。而依行政院發佈之固定資產耐用年數表規定，小
    客車之耐用年限為5 年，而耐用年數5 年之物，採用定率遞
    減法計算折舊者，其最後1 年之折舊額，加歷年累計折舊額
    ，其總和不得超過該資產成本9/10，故已逾耐用年數之小客
    車，仍有相當於新品資產成本10% 之殘值。車牌L3-9075 號
    汽車出廠年月為78年4 月，迄94年5 月8 日事故發生時，已
    使用逾5 年，零件部分應僅餘新品價值之10% 。準此，車牌
    L3-9075 號汽車之修復費用扣除零件折舊部分後為293,280
    元（336,495 X10%+211,300+48,330=293,280 ，元以下4 捨
    5 入）。又該修復費用，尚未超出被告陳報之車牌L3-9075
    號汽車未受損前之市價320,000 元，併予敘明。
  (三)按應付利息之債務，其利率未經約定，亦無法律可據者，週
    年利率為5%，民法第203條規定甚明。從而，原告本於民法
    第184 條第1 項前段、第213 條第3 項規定，請求被告給付
    293,280 元，及自事故發生次日94年5 月9 日起至清償日止
    ，按年息5%計算之利息，為有理由，應予准許。逾此部分之
    請求，為無理由，應予駁回。
  (四)本件事證已臻明確，兩造其餘之攻擊防禦方法，核與判決之
    基礎無影響，毋庸一一論述，併此敘明。
  (五)按所命給付金額或價額未逾500,000 元之判決，應依職權宣
    告假執行，民事訴訟法第389 條第1 項第5 款定有明文。本
    件原告勝訴部分，應依職權宣告假執行。其餘假執行之聲請
    ，因訴之駁回而失所附麗，不應准許。又被告陳明願供擔保
    ，宣告免為假執行，核無不合，爰酌定如主文所示之擔保金
    額，併予准許。
五、訴訟費用負擔之依據：民事訴訟法第79條。
中    華    民    國    95    年    4     月    14    日
                  民事第一庭  法  官  楊智勝
以上正本證明與原本無異。
如對本判決上訴須於判決送達後20日內向本院提出上訴狀。
中    華    民    國    95    年    4     月    19    日
                              書記官  黃王雅寬


司法院資訊處製作；財團法人民間司法改革基金會備份。
